【裁判字號】    98,交聲,4201
【裁判日期】    981123
【裁判案由】    聲明異議
【裁判全文】
臺灣臺中地方法院交通事件裁定        98年度交聲字第4201號
原處分機關  交通部公路總局臺中區監理所
異  議  人
即受處分人  甲○○
上列受處分人因違反道路交通管理處罰條例案件，對於交通部公
路總局臺中區監理所民國九十八年十月七日所為之處分（中監違
字第裁六０－Ｇ八Ｈ一四六一二一號裁決書），聲明異議，本院
裁定如下：
    主  文
異議駁回。
    理  由
一、按汽車駕駛人，行經有燈光號誌管制之交岔路口闖紅燈者，
    處新臺幣（下同）一千八百元以上五千四百元以下罰鍰，並
    記違規點數三點；而逕行舉發違反道路交通管理事件，應按
    已查明之資料填註車牌號碼、車輛種類、車主姓名及地址，
    並於通知單上方空白處加註逕行舉發之文字及於被通知人欄
    予以勾記後，其通知聯由舉發機關送達被通知人，道路交通
    管理處罰條例第五十三條第一項、第六十三條第一項第三款
    、違反道路交通管理事件統一裁罰標準及處理細則第十一條
    第一項第四款分別定有明文。再按送達應向受送達人之住居
    所、事務所或營業所為之；於應送達處所不獲會晤應受送達
    人時，得將文書付與有辨別事理能力之同居人、受雇人或應
    送達處所之接收郵件人員，行政程序法第七十二條第一項前
    段、第七十三條第一項亦規定甚明。
二、本件聲明異議意旨略以：伊收到民國九十八年十月七日中監
    違字第裁六０－Ｇ八Ｈ一四六一二一號裁決書，通知其違反
    道路交通管理事件罰鍰逾期未繳納。此乃因伊未收到罰鍰通
    知單，若收到一定繳納。亦或其高齡母親因不識字，收到通
    知單未告知伊，所造成之錯誤。伊之前所有違規罰單從未過
    期不繳，本次收到上揭裁決書，亦立即聲明異議等語。
三、經查：
（一）異議人即受處分人甲○○所有之車牌號碼ＯＫ－六二九八
      號自用小客車，於九十七年七月三十日凌晨二時五十三分
      許，在臺中市○○路與熱河路口處，因行經有燈光號誌管
      制之交岔路口闖紅燈（經科學儀器採證）之違規事由，為
      臺中市警察局交通隊直屬第一分隊警員逕行舉發，有臺中
      市警察局中市警交字第Ｇ八Ｈ一四六一二一號舉發違反道
      路交通管理事件通知單一份及採證照片二幀在卷為憑，受
      處分人於本件聲明異議狀中對此亦無異詞，其有上開交通
      違規事實，已堪認定。受處分人雖辯稱未收到舉發違反道
      路交通管理事件通知單等語，惟其係設籍於「臺中市○區
      ○○路三七四號」，自六十八年十一月二十三日遷入迄今
      並無任何變更遷出紀錄，此有個人基本資料查詢結果一份
      附卷可稽，且受處分人於聲明異議狀中亦填載上開戶籍地
      址為其住所。則本件舉發通知單及採證照片經舉發機關即
      臺中市警察局以掛號郵寄受處分人上揭住所，且於九十七
      年九月一日由受處分人本人親自蓋章收受，此有臺灣郵政
      掛號郵件收件回執影本（該回執上蓋有受處分人「甲○○
      」之印文，於其旁並有加註「本人」字樣），及臺中市警
      察局九十八年十一月二日中市警交字第０九八００八二一
      二一號函各一份在卷可參。準此以言，本件舉發違反道路
      交通管理事件通知單業已直接送達予受處分人本人，洵屬
      明確，難認送達程序有何瑕疵可指。是以受處分人辯稱：
      伊從未收受該張舉發通知單，或因伊不識字之高齡母親逕
      自收受，卻未轉而告知伊云云，已屬無據，自難採信。
（二）退步以言，縱認該張舉發通知單係由受處分人之母廖蔡玉
      新（依卷附全戶戶籍資料查詢結果之記載）代為收受，並
      持受處分人之印章蓋用於上開收件回執上，惟廖蔡玉新既
      與受處分人同住於前揭戶籍地址，即屬與受處分人同居一
      處之人；至於廖蔡玉新是否識字，與其能否勝任轉交文書
      事務或有無辨別事理能力本無必然、直接之關連，此觀本
      件裁決書係由受處分人之母廖蔡玉新蓋印代收後（於送達
      證書上蓋用「蔡玉新」之印章），旋由受處分人於法定期
      間內聲明異議，益徵廖蔡玉新應無任何精神缺陷或缺乏辨
      別事理能力之特殊情事，否則受處分人何能順利輾轉取得
      該份裁決書？從而，本件舉發通知單之送達程序，即使因
      未獲會晤受處分人本人而與行政程序法第七十二條之要件
      有間，仍已符合同法第七十三條第一項之「間接送達」規
      定，揆諸前揭說明，其送達程序於法核無不合，已生送達
      之效力。至於收受該舉發通知單之廖蔡玉新何時將該份舉
      發通知單轉交受處分人，對已生之合法送達效力不受影響
      ，受處分人亦不得憑此而謂送達程序有何疏誤。
四、綜上所陳，受處分人未依舉發通知單所載應到案日期九十七
    年九月二十七日前之期限繳納罰鍰或到案聽候裁決，逾越應
    到案期限六十日以上，原處分機關交通部公路總局臺中區○
    ○○○○道路交通管理處罰條例第五十三條第一項、第六十
    三條第一項第三款及違反道路交通管理事件統一裁罰基準表
    規定，裁處受處分人罰鍰五千四百元，並記違規點數三點，
    於法並無不合。本件聲明異議為無理由，應予駁回。
五、據上論斷，應依道路交通管理處罰條例第八十七條第二項，
    道路交通案件處理辦法第十九條，裁定如主文。
中    華    民    國    98    年    11    月    23    日
                  交通法庭  法  官  高文崇
上正本證明與原本無異。
如不服本裁定，應於送達後五日內，向本院提出抗告狀。
                            書記官  林淑慧
中    華    民    國    98    年    11    月    23    日


司法院資訊處製作；財團法人民間司法改革基金會備份。
